臺灣士林地方法院交通事件裁定　　　 100年度交聲字第880號
原處分機關　交通部公路總局新竹區監理所
異　議　人
即受處分人　張瑞楠
上列異議人即受處分人因違反道路交通管理處罰條例事件，對於
交通部公路總局新竹區監理所民國100 年 4月 8日竹監營字第裁
50-AEY933526號裁決聲明異議（原舉發案號：臺北市政府警察局
舉發違反道路交通管理事件通知單北市警交字第AEY933526號）
，本院裁定如下：
    主  文
異議駁回。
    理  由
一、按汽車行駛至交岔路口，其行進、轉彎，應遵守燈光號誌或
    交通指揮人員之指揮；汽車駕駛人，行經有燈光號誌管制之
    交岔路口闖紅燈者，處新臺幣1,800 元以上5,400 元以下罰
    鍰，並記違規點數3 點，道路交通安全規則第102 條第1 項
    第1 款、道路交通管理處罰條例第53條第1 項、第63條第1
    項第3 款分別定有明文。又按行車管制號誌之圓形紅燈，其
    顯示之意義為：車輛面對圓形紅燈，除與圓形紅燈同亮之箭
    頭綠燈時，得依箭頭綠燈之指示行進外，表示禁止通行，不
    得超越停止線或進入路口，道路交通標誌標線號誌設置規則
    第206條第5款第1目、第2目定有明文。而汽車駕駛人在無箭
    頭導向燈號狀況下，紅燈左轉，應以闖紅燈論處（司法院【
    70】院臺廳字第03613 號函參照）。
二、原處分意旨略以：異議人即受處分人張瑞楠駕駛車牌號碼DV
    -3218號自用小客車（下稱系爭汽車），於民國100年3月2日
    下午4時35分許，行經新北市○○區○○路3段16巷與99巷交
    岔路口時，因闖越紅燈左轉，經警自後追及攔停掣單舉發後
    ，原處分機關認異議人有「駕車行經有燈光號誌管制之交岔
    路口闖紅燈」之違規事實，而依道路交通管理處罰條例第53
    條第1項、第63條第1項第3款（原處分漏未記載第3款）之規
    定，裁處罰鍰新臺幣（下同）2,700元，並記違規點數3點等
    語。
三、異議意旨略以：異議人駕駛系爭汽車於上開路口左轉時，上
    開路口號誌為綠燈，因對向車流甚大無法立即左轉，乃緩行
    越過停止線等待左轉，後來燈號變換成黃紅燈，異議人等對
    向車流走完方左轉切入巷子，異議人並未構成闖紅燈，警員
    誤認異議人闖紅燈左轉，應係其行車方向與異議人的車向有
    所交會且時值兩方向紅綠燈快速切換所致。又異議人要求警
    員出示證據遭拒，警員未拿出證明即舉發違規，殊屬違誤，
    原處分應予撤銷云云。
四、本件異議人於前揭時間駕駛系爭汽車，由新北市○○區○○
    路由南向北方向行駛，到康寧路3 段16巷與99巷的交岔路口
    左轉至康寧路3 段16巷內時，經警自後追及欄停，以異議人
    於康寧路3 段16巷路口紅燈左轉為由，製單舉發，由原處分
    機關裁罰如上之事實，為異議人所坦認（見臺灣新竹地方法
    院100年度交聲字第226號卷第25頁、第26頁，下稱竹院卷）
    ，核與證人即斯時自康寧路3 段99巷左轉康寧路3 段行駛、
    目擊上情而舉發之臺北市政府警察局內湖分局東湖派出所員
    警孔致詔於100 年7 月25日證述情節相符，並有現場路口平
    面圖、現場照片、本件舉發通知單、裁決書及其送達證書在
    卷可稽（分別詳見竹院卷第18至19頁、第7 頁、第13頁及第
    13頁背面）。異議人雖辯稱其係於號誌為綠燈時才左轉，並
    未闖紅燈云云，惟異議人闖紅燈違規及經舉發之過程，業據
    證人孔致詔到庭具結證稱：「當天下午4 時30幾分時，我在
    臺北市○○路○ 段99巷口等紅燈，因為我的前面大概還有4
    、5 部汽車，所以我是在蠻後面的，當綠燈時，我行經到那
    個路口時，我看綠燈小綠人是剩12、13秒，那個時段，正常
    綠燈是24秒，紅燈是28秒....我到那邊我給他算大概對向康
    寧路3 段的車子紅燈已經至少紅燈14秒以上，往康寧路3段
    99巷與16巷的斑馬線上的行人都還在走，就有看到康寧路3
    段上有兩台汽車紅燈左轉，我就向前欄查」等語，並明確證
    稱，係於康寧路3 段99巷之路口綠燈已經14、15秒後，目擊
    異議人紅燈左轉等情無訛（見竹院卷第28至30頁）。衡諸證
    人孔致詔適行經上開叉岔路口處，自對當時路口號誌情形有
    特別之注意，而當時為白天光線自然充足，異議人車輛又係
    在證人孔致詔左前方之近距離處，適於證人孔致詔合理之正
    常視線範圍內，堪認證人孔致詔於前開時地應無誤認或誤判
    異議人闖紅燈之情。佐以證人孔致詔與異議人素不相識，僅
    因騎車執勤經過該路口，偶然目睹異議人違規而予攔停舉發
    ，亦無誣攀異議人之必要，且警員執行公務時，本身即受有
    行政懲處責任之監督，並到庭具結作證，更係以刑事責任擔
    保其證言之真實性，是證人孔致詔上開證詞足認係真實而可
    採信。從而，異議人於前揭時、地，駕駛系爭汽車，行經有
    燈光號誌管制之交岔路口，闖紅燈左轉之違規事實，堪以認
    定。又異議人於聲明異議狀陳述可能因兩方向紅綠燈快速切
    換導致警員誤判其闖紅燈等語，惟證人孔致詔方向燈號為綠
    燈通行狀態已14餘秒，已如前述，可徵尚非燈號剛切換之際
    ，異議人方向燈號則為紅燈應禁止通行，不得超越停止線，
    異議人竟駛越停止線進入路口闖紅燈左轉並遭證人孔致詔所
    目睹，況汽車駕駛人應隨時注意車前狀況、遵守燈光號誌，
    揆諸首揭規定甚明，異議人於到達路口左轉時疏於注意號誌
    為紅燈，自無從卸免違規責任。是異議人所辯：伊係綠燈左
    轉云云，即屬無據，無可憑採。
五、異議人雖又辯稱：伊要求警員出示證件遭拒，警員未拿出證
    據，亦未調閱現場監視器畫面，即舉發違規，殊屬違誤云云
    。惟按證人孔致詔斯時身著員警制服、騎乘警車，業據異議
    人自承在卷，且警員之舉發交通違規，是道路交通管理處罰
    條例所規定之職權行使，且該行使有立法機關之授權。又闖
    越紅燈等交通違規行為，本質上均係突然發生且瞬間即逝，
    自必委由當場執行勤務人員之認識與判斷，且必須為立即之
    取締作為，此為達成維持交通秩序目的所必要。再依道路交
    通管理處罰條例之規定，此種立即性之舉發違規，多依警員
    之認知、判斷已足，並無限制應循何「巡邏勤務中盤查（檢
    ）人車標準作業程序」或必須另有其他積極佐證：如其他目
    擊證人或必須拍攝照片等，始構成處分要件之規定。又本件
    違規情形既經證人孔致詔證述明確，且無其他積極事證足資
    認定證人孔致韶於執行職務時，有何故意構陷異議人之情形
    ，自不能單以警員未錄影或拍照存證即否定異議人違規之事
    實，則異議人徒以警員未能提出證據，不能證明違規事實云
    云置辯，亦無足取。另當時該路口設置之CCTV監視器中，編
    號1 、編號2 尚未開通，編號3 無法拍攝到康寧路3 段北往
    南方向的路口及燈光號誌，僅拍攝到內側車道上的車輛，業
    據證人孔致詔證述在卷，並有臺北市政府警察局內湖分局10
    0 年6 月21日北市警內分交字第10031172200 號函及所附現
    場圖、監視器涵蓋區域照片等在卷可佐（見竹院卷第16頁、
    第18頁），是自無從調閱異議人違規時之監視錄影畫面。惟
    駕車闖越紅燈之違規行為，乃人以目視感官作用即可認知之
    事實，本件個案違規具體情狀，既已據證人孔致詔具結證述
    明確，所述並與經驗、論理法則無悖，復查無任何證據足資
    證明證人孔致詔有捏造事實違法取締之情事存在，則異議人
    之違規行為，已足認定。
六、綜上所述，受處分人上開所辯，均不足採，本件違規事證明
    確，原處分機關為上開裁罰，經核並無不合。本件異議為無
    理由，應予駁回。
據上論斷，依道路交通事件處理辦法第18條，裁定如主文。
中    華    民    國   100    年    11    月    25    日
                        交通法庭法  官  蘇怡文
以上正本證明與原本無異。
如不服本裁定應於送達後5日內向本院提出抗告狀。
                                書記官  朱俶伶
中    華    民    國   100    年    12    月    1     日